【裁判字號】    96,上易,889
【裁判日期】    970331
【裁判案由】    給付貨款
【裁判全文】
臺灣高等法院民事判決                 96年度上易字第889號
    上  訴  人    乙○○
    被  上訴人    甲○○
上列當事人間請求給付貨款事件，上訴人對於中華民國96年9月1
9日臺灣臺北地方法院95年度訴字第9398號第一審判決提起上訴
，經本院於97年3月18日言詞辯論終結，茲判決如下：
    主  文
原判決關於命上訴人給付超過新台幣伍拾捌萬壹仟元及自民國95
年8月31日起，至清償日止按週年利率百分之五計算之利息部分
，並該部分假執行之宣告，暨命上訴人負擔訴訟費用之裁判均廢
棄。
上開廢棄部分，被上訴人在第一審之訴及假執行之聲請駁回。
其餘上訴駁回。
第一、二審訴訟費用由上訴人負擔四分之三，餘由被上訴人負擔
。
    事  實
甲、上訴人方面：
一、聲明：
  (一)原判決不利於上訴人部分廢棄。
  (二)上廢棄部分，被上訴人在第一審之訴及假執行之聲請駁回。
二、陳述：除與原判決記載相同者，茲予引用外，補稱略以：兩
    造雖於民國94年7月21日就坐落於台北市○○路95之1號2樓
    店舖（店舖名稱為95 COFFEE，下稱系爭店舖），簽立頂讓
    合約（下稱系爭頂讓合約），然被上訴人嗣要求上訴人簽立
    書據表明同意搬離系爭店舖，倘兩造無終止系爭頂讓合約之
    意思，被上訴人即無權要求上訴人簽立上開書據。又由被上
    訴人質疑上訴人拿走其電視、電腦等情觀之，足認被上訴人
    亦承認兩造已終止系爭頂讓合約，系爭店舖內之物品仍為被
    上訴人所有。何況若系爭頂讓合約未終止，上訴人亦不可能
    將價值約30萬元之物品留在系爭店舖內。
三、證據：援用原審所提出之立證方法。
乙、被上訴人方面：
一、聲明：上訴駁回。
二、陳述：除與原判決記載相同者，茲予引用外，補稱略以：因
    上訴人表示其不付當月房租，其為保障權益，乃要求上訴人
    簽立二張書據，以確定房租到期時上訴人會搬離。被上訴人
    僅於告知房東後搬走中央冷氣，其餘物品並未搬走。被上訴
    人質問上訴人何以將電視及電腦搬走，乃上訴人在聲明拋棄
    系爭店舖內物品前，既不付款亦不處理系爭頂讓合約之故。
三、證據：援用原審所提出之立證方法。
    理  由
一、被上訴人主張：伊擔任負責人之佳怡香有限公司（下稱佳怡
    香公司）前向華昌投資實業有限公司（下稱華昌公司）承租
    系爭店舖，嗣兩造於94年7月21簽立系爭頂讓合約，由伊將
    系爭店舖及營業與生財器具全部轉讓予上訴人，讓渡金為60
    萬元，自94年9月份起每月給付10萬元，詎上訴人竟未給付
    ，且未返還其所代墊94年10月份之租金13萬元等情，爰依系
    爭頂讓合約及不當得利，求為命上訴人給付73萬元及自95年
    8月31日起計付遲延利息之判決（被上訴人就原審駁回逾上
    開金額部分，未聲明不服，已告確定）。
    上訴人則以：伊至94年9月始真正營業，被上訴人卻於同年
    10月1日即至其他公司上班，並未依系爭頂讓合約第6條約定
    協助伊經營三個月，已經違約，兩造業以口頭合意終止系爭
    頂讓合約，伊自毋庸給付讓渡金。又伊自94年10月25日起即
    搬離系爭店舖，自不必再付租金，且被上訴人曾向伊借款6
    萬5千元，並搬走冷氣，均應由被上訴人請求金額扣抵等語
    ，資為抗辯。
二、被上訴人主張兩造於94年7月21簽立系爭頂讓合約，由被上
    訴人將系爭店舖及營業與生財器具全部轉讓予上訴人，讓渡
    金為60萬元，自94年9月份起每月給付10萬元，上訴人迄未
    給付之事實，為上訴人所不爭，本院應以之為裁判基礎。至
    於系爭頂讓合約是否已解除（系爭頂讓合約生效時，即發生
    系爭店舖之經營權及其內設備所有權移轉予上訴人之效力，
    非繼續性契約，無終止頂讓問題，兩造爭執系爭頂讓合約是
    否已合意終止而消滅，當解為就系爭頂讓合約是否已合意解
    除而消滅），兩造仍有爭執，上訴人既抗辯系爭頂讓合約已
    解除，自應就已解除之事實負舉證責任。就此，上訴人雖稱
    被上訴人要求其簽立搬離系爭店舖之書據，且質疑其拿走系
    爭店舖內電視、電腦，可知亦承認系爭頂讓合約已經兩造口
    頭合意終止，又若系爭頂讓合約未終止，其不可能聲明拋棄
    價值約30萬元之設備等語。然依系爭頂讓合約第八點約定，
    有關佳怡香公司應支付予華昌公司之租金，改由上訴人支付
    ，因上訴人於94年10月間向被上訴人表明不再承租系爭店舖
    ，已涉及佳怡香公司、華昌公司間原租賃關係之解決，兩造
    及華昌公司之代理人即證人周壽堂乃於94年11月14日會同解
    決，由佳怡香公司、華昌公司簽立終止租賃契約，上訴人則
    簽立拋棄系爭頂讓合約內設備之聲明書予華昌公司等情，為
    兩造所不爭，且有終止租賃契約及聲明書可稽（原審卷，24
    頁、30頁），並據證人周壽堂於原審證述明確（原審卷，58
    頁、59頁）。該聲明書內載：「．．今因甲○○與屋主欲終
    止租賃關係，於房屋返還屋主後，屋內尚有本人頂讓之動產
    設備，一概放棄由屋主處理，日後不得再（向）屋主要求任
    何名目之賠償。」等語，僅為被上訴人與華昌公司間欲終止
    租賃關係，而未提及兩造間之系爭頂讓契約亦經終止（或解
    除），且上訴人仍以該設備所有人身分向華昌公司拋棄其權
    利，可知上訴人簽立此聲明書時，兩造尚未合意解除系爭頂
    讓合約，參諸證人周壽堂於原審證稱，當時並未聽到兩造提
    及頂讓關係已經沒有了等語（原審卷，59頁），益臻無疑。
    且按諸常理，被上訴人既將系爭店舖頂讓予上訴人，當不會
    同意於上訴人經營不善之情況下，依原條件收回系爭店舖，
    且若兩造合意由被上訴人收回，被上訴人亦無須與華昌公司
    終止租賃關係。何況依系爭頂讓合約第九點約定：「本合約
    書如有未盡事宜，應由雙方討論補充或修改方式進行，補充
    及所進行之添加、變更或修改的內容，須以書面形式表示，
    口頭協定視同無效。」則兩造果有解除之合意，當會以書面
    為之，上訴人辯稱兩造以口頭合意解除，與前開約定方式有
    違，亦難置信。從而，被上訴人主張系爭頂讓合約並未解除
    ，應屬可採。至於上訴人為何拋棄價值約30萬元之設備，可
    能出於誤認系爭頂讓合約已解除，或其他動機；被上訴人要
    求上訴人簽立同意搬離系爭店舖之書據，無非出於避免與華
    昌公司間租賃關係之持續，致其負擔增加，所以於原審主張
    上訴人有搬走電視、電腦等，或係針對上訴人辯稱系爭頂讓
    合約已解除，系爭店舖內設備均留在店裡（原審卷，14頁）
    ，所提出之攻擊方法，或因鑑於上訴人始終未支付頂讓金，
    卻將設備取走，可能損及其權利之顧慮，此等事實即令為真
    ，均不足以判斷兩造間已解除系爭頂讓合約，是上訴人辯稱
    系爭頂讓合約已解除，當非可信。又上訴人並非以被上訴人
    違約而單方解除契約，是上訴人所辯被上訴人是否未依約協
    助其經營3個月乙節，即無贅論必要。
三、兩造系爭頂讓合約既未經合意解除，上訴人自有依系爭頂讓
    合約給付頂讓金予被上訴人之義務。又依系爭頂讓合約，上
    訴人有支付租金之義務，為上訴人所自承（本院卷，17頁）
    ，又系爭店鋪每月之租金13萬元，亦為兩造所不爭。而94年
    10月份之租金由被上訴人之押租金中扣抵，亦據證人周壽堂
    於原審證述明確（原審卷，57頁），是被上訴人請求上訴人
    返還代墊之94年10月份租金，自屬可採。上訴人抗辯其自94
    年10月25日起，離開系爭店鋪，為被上訴人所不爭，此雖非
    上訴人得免除支付該月份租金之理由，惟被上訴人既同意按
    比例扣抵此段期間之租金4萬4千元，本院自應予以扣除。又
    被上訴人尚同意由上開請求中扣除向上訴人借款之6萬5千元
    、及轉賣冷氣機之4萬元，本院亦應由被上訴人之請求中予
    以扣除，扣除後被上訴人得請求上訴人給付之金額為581,00
    0元（730,000-65,000-44,000-40,000＝581,000），逾此範
    圍，不得請求。
四、綜上所述，被上訴人本於系爭頂讓合約及不當得利，請求上
    訴人給付581,000元，及自起訴狀繕本送達翌日即95年8月31
    日起，至清償日止按週年利率百分之五計算之利息，為有理
    由，應予准許。逾此所為請求，為無理由，應予駁回。原審
    就超過上開應准許部分，為上訴人敗訴判決並為假執行宣告
    ，自有未洽。上訴意旨指摘原判決此部分不當，聲明廢棄改
    判，為有理由，應由本院將原判決此部分廢棄，改判如主文
    第2項所示。至於上開應准許部分，原審判命上訴人給付，
    並為假執行之宣告，核無違誤，上訴意旨，指摘原判決此部
    分不當，求予廢棄，為無理由，應駁回其上訴。
五、據上論結，本件上訴為一部有理由，一部無理由。依民事訴
    訟法第450條、第449條第1項、第79條，判決如主文。
中    華    民    國    97    年    3     月    31    日
                    民事第九庭
                        審判長法  官    黃熙嫣
                              法  官    陳玉完
                              法  官    呂太郎
正本係照原本作成。
不得上訴。
中    華    民    國    97    年    4     月    2     日
                              書記官    黃千鶴


司法院資訊處製作；財團法人民間司法改革基金會備份。
